【裁判字號】    97,交聲,1682
【裁判日期】    970731
【裁判案由】    違反道路交通管理處罰條例聲明異議
【裁判全文】
臺灣臺北地方法院交通事件裁定        97年度交聲字第1682號
原處分機關  交通部公路總局臺北區監理所板橋監理站
異議人即
受處分人    甲○○
上列異議人即受處分人因違反道路交通管理處罰條例案件，對於
臺北市交通事件裁決所於民國九十七年六月二十日所為之處分（
原處分案號：板監裁字第裁４１—Ａ００Ｗ１１３８８６號），
聲明異議，本院裁定如下：
    主  文
異議駁回。
    理  由
一、按「汽車號牌懸掛位置，除原設有固定位置外，應依下列規
    定懸掛固定：一汽車號牌每車兩面，應正面懸掛於車輛前後
    端之明顯適當位置。二曳引車號牌每車二面，應正面懸掛於
    車輛前後端之明顯適當位置。三機器腳踏車及拖車號牌每車
    一面，應正面懸掛於車輛後端之明顯適當位置。但汽缸總排
    氣量五百五十立方公分以上之大型重型機器腳踏車號牌自中
    華民國九十六年十一月一日起每車二面，應正面懸掛於車輛
    前後端之明顯適當位置；其前方號牌並得以直式或橫式之懸
    掛或黏貼方式為之。四汽車及曳引車臨時號牌每車二面，應
    黏貼於車輛前後端之適當位置，機器腳踏車及拖車臨時號牌
    每車一面，應黏貼於車輛後端之明顯適當位置。五汽車及曳
    引車試車號牌每車二面，應懸掛於車輛前後端明顯適當位置
    ，機器腳踏車及拖車試車號牌每車一面，應懸掛於車輛後端
    之明顯適當位置。汽車號牌不得變造損毀、塗抹或粘貼其他
    材料、加裝邊框或霓虹燈、裝置旋轉架、顛倒懸掛或以安裝
    其他器具之方式使不能辨認其牌號，並不得以他物遮蔽，如
    有污穢，致不能辨認其牌號時，應洗刷清楚。汽車號牌有裁
    剪或扭曲懸掛者，以損毀號牌論。」，道路交通安全規則第
    十一條定有明文；再按汽車有已領有號牌而未懸掛或不依指
    定位置懸掛情形者，處汽車所有人新臺幣（下同）三千六百
    元以上一萬八百元以下罰鍰，並禁止其行駛，道路交通管理
    處罰條例第十二條第一項第七款亦有明文，而依道路交通安
    全規則第二條第一款所定，汽車指在道路上不依軌道或電力
    架線而以原動機行駛之車輛（包括機器腳踏車），故機車所
    有人亦應依上揭規定為之。
二、本件異議人即受處分人甲○○所有之車牌號碼：１６６—Ｃ
    ＨＢ號重型車於民國九十七年六月六日十八時十五分許在臺
    市○○區○○路一段路段，為警察覺將該機車之號牌裝置於
    可控制變動之旋轉架上，違反道路交通管理處罰條例第十二
    條第一項第七款之規定，經原舉發單位臺北市政府警察局文
    山分局第一交通分隊警員吳國禎當場舉發，並以異議人所有
    之機車有不依指定位置懸掛號牌之違規情形，依道路交通管
    理處罰條例第十二條第一項第七款之規定，當場掣發臺北市
    政府警察局掌電字第Ａ００Ｗ１１３８８６號舉發違反道路
    交通管理事件通知單，指定應於九十七年六月二十一日前到
    案自行繳納罰鍰。嗣異議人於九十七年六月二十日前往原處
    分機關到案接受裁罰，並由原處分機關於九十七年六月二十
    日依道路交通管理處罰條例第第十二條第一項第七款、第二
    項之規定，以板監裁字第裁４１—Ａ００Ｗ１１３８８６號
    裁決書裁處異議人罰鍰五千四百元，並吊銷號牌，異議人於
    九十七年六月二十日收受裁決書，並於同年月二十七日聲明
    異議，有臺北市政府警察局掌電字第Ａ００Ｗ１１３８８６
    號舉發違反道路交通管理事件通知單（見本院卷第八頁）、
    交通部公路總局臺北區監理所板橋監理站板監裁字第裁４１
    —Ａ００Ｗ１１３８８號違反道路交通管理事件裁決書（見
    本院卷第七頁）、申訴狀（見本院卷第三至六頁）等資料附
    卷族憑。
三、聲明異議意旨略以：異議人所有車牌號碼：１６６—ＣＨＢ
    號重型車之號牌係以螺栓與擋泥版一併鎖固於固定架，該固
    定架再以螺栓緊密固於機車車體二側而合為一體且不會鬆動
    ，且絲毫不會影響號牌之辨識，該號牌係併與擋泥版及固定
    架緊密鎖固於機車車體，顯非強施外力無法使之移動，本件
    顯係舉發警員刻意強施外力，使之下移約二至三公分，異議
    人並無違規，原處分機關猶執意開單處罰，顯不合理，為此
    聲明異議，請求撤銷原處分云云。
四、異議人固辯稱其所有車牌號碼：１６６—ＣＨＢ號重型車之
    號牌係併與擋泥版及固定架緊密鎖固於機車車體，並無「不
    依指定位置懸掛」之違規情形；惟查，證人即舉發本件違規
    事實之臺北市政府警察局文山分局第一交通分隊警員吳國禎
    於本院結證稱：異議人所有車牌號碼：１６６—ＣＨＢ號重
    型機車之號牌係裝置在可控制變動的旋轉架上，伊現場有實
    施測試，確認上揭重型機車之號牌確實可以往上下自由搬動
    等情屬實（見本院卷第二一頁），並有當場舉發違規照片附
    卷足憑（見本院卷第二四、二五頁），且依上揭當場舉發違
    規照片清晰可見，異議人所有車牌號碼：１６６—ＣＨＢ號
    重型機車之號牌確實可隨下方旋轉架往上或朝下移動，又綜
    觀全卷相關事證並無證據證明證人吳國禎誤認上揭違規事實
    ，自不得以證人吳國禎為舉發異議人上開違規行為之警員，
    即認其證詞未為足採，而交通警察掣單舉發違反道路交通管
    理處罰條例所列之違規事實，本質上為行政處分，係公務員
    基於職務上之權力，依法就特定之具體事件所為之具公法上
    效果之單方行政行為，基於公務員為公法上行為具有公信力
    之原則，該行政行為當可被推定為真正，據以處分之事實認
    定亦可推認係正確無誤，蓋公務員一切行政行為如均需預留
    證據以證其實，則國家行政勢必窒礙難行，據此，刑事訴訟
    法關於犯罪事實證據之規定如與屬行政秩序罰之交通違規裁
    罰本質不合，即不在準用之列，況本院遍查全案事證亦無任
    何證據足資證明證人吳國禎錯認違規情事，則執勤員警本其
    維護交通秩序、安全職責所為之舉發，自應受到合法、正確
    之推定，參以交通部九十六年四月二十六日交路字第○九六
    ○○二八六五○號函釋：「查汽車號牌應於原設有固定位置
    或規定之明顯適當位置懸掛固定，道路交通安全規則第十一
    條第一項已有明文，本案車輛號牌擅自裝置於可控制變動之
    旋轉架上，無論行駛有無操作使用，應已違反上開規定，自
    宜適用道路交通安全管理處罰條例第十二條第一項第七款『
    已領有號牌不依指定位置懸掛』之規定處罰」等語明確（見
    本院卷第二三頁），綜上堪認，上揭違規事實已臻明確，異
    議人空言否認有違規行為，要無可採，本件事證明確，異議
    人違規行為堪以認定，應依法處罰。
五、綜上所述，本件異議人所有上揭重型機車有「已領有號牌不
    依指定位置懸掛」之違規事實應堪認定，原處分機關依道路
    交通管理處罰條例第十二條第一項第七款、第二項及違反道
    路交通管理事件統一裁罰基準及處理細則第四十三條、第四
    十四條、第六十一條等規定，裁處異議人罰鍰五千四百元，
    並吊銷號牌，於法核無違誤。異議人聲明異議，指摘原處分
    不當，為無理由，應予駁回。
據上論斷，應依道路交通案件處理辦法第十九條，裁定如主文。
中    華    民    國    97    年    7     月    31    日
                        交通法庭法  官  李家慧
以上正本證明與原本無異
如不服本裁定應於送達後5日內向本院提出抗告狀
                                書記官  鄭淑丰
中    華    民    國    97    年    7     月    31    日


司法院資訊處製作；財團法人民間司法改革基金會備份。
